【裁判字號】    90,簡,51
【裁判日期】    900207
【裁判案由】    空氣污染防制法
【裁判全文】
臺中高等行政法院判決                                九十年度簡字第五一號
                              .
    原      告  甲○○
    被      告  臺中市政府
    代  表  人  乙○○市長）.
    訴訟代理人  簡錫麟
                王榮華
右當事人間因空氣污染防制法事件，原告不服台灣省政府八十九年十月七日八九府訴
二字第一二八七八○號訴願決定，提起行政訴訟。本院判決如左：
    主  文
原告之訴駁回。
訴訟費用由原告負擔。
    事實及理由
一、事實摘要：原告於臺中市○區○○○路一八○號從事印刷作業，於作業過程中使
    用揮發性有機溶劑－甲基異丁基酮，經台中市環境保護局稽查人員於民國（下同
    ）八十九年五月八日前往現場稽查，在周界處明顯感覺有排放惡臭情事，乃製作
    筆錄佐證，送由被告以違反空氣污染防制法第二十九條第一項第四款規定，按同
    法第五十四條第一項規定裁處罰鍰新臺幣一萬元，並命其於八十九年六月八日前
    完成改善。原告不服，提起訴願，亦遭決定駁回，遂提起行政訴訟。
二、原告起訴主張其作業場所所使用之甲基異丁基酮溶劑，並非管制品，氣味為具微
    弱令人愉快之酮類，又無毒性，原告使用量少，自八十九年一月一日進料一百六
    十五公斤迄八十九年五月十五日尚餘八十公斤，以每日工作八小時計算，每小時
    使用量不到一百公克，何來污染惡臭？又原告既多次經人陳情，及由被告前往稽
    查，卻僅有一次由被告處罰，其係主觀之判斷，公正性及公信性不無可疑，爰求
    為判決訴願決定及原處分均撤銷。被告則以原告確坦承有使用揮發性之有機溶劑
    ，台中市環境保護局稽查人員於第一次稽查當時因氣味不十分明顯，當時並未立
    即予以處分，但當場已向原告說明法令之相關規定，要求其應儘速設置有效污染
    防制措施始得作業，嗣並多次前往稽查，因本輔導重於處罰立場，均未開單處罰
    ，至八十九年五月八日上午十一時廿分，再接獲市民陳情，由被告派員前往原告
    作業址，稽查當時於其門口處即感受明顯之有機溶劑之氣味，其作業址並無設置
    任何污染防制設備，謹設有幾台風扇，原告並非每天作業，但只要一作業即有人
    陳情。其每年有機溶劑使用量雖未達須申報操作許可之規定，然此與所違反之法
    條並無關聯。依空氣污染防制法施行細則第二十八條明定「本法第二十九第一項
    第三款至第五款所稱惡臭，指足以引起厭惡或其他不良情緒反應之氣味。」，被
    告據以裁處罰鍰，並命改善核無違法，爰求為判決駁回原告之訴。
三、按「在各級防制區內，不得有下列行為：一、：：四、使用、輸送或貯存有機溶
    劑或其他揮發性物質，致產生惡臭。」、「違反第二十九條第一項各款情形之一
    者，處新台幣五千元以上十萬元以下罰鍰；其違反者為工商廠、場，處新台幣十
    萬元以上一百萬元以下罰鍰。」為空氣污染防制法第二十九條第一項第四款及第
    五十四條第一項所明定。復按「本法第二十九條第一項第三款至第五款所稱惡臭
    ，指足以引起厭惡或其他不良情緒反應之氣味。」空氣污染防制法施行細則第二
    十八條定有明文。本件原告於臺中市○區○○○路一八○號行事印刷作業，於八
    十九年五月八日經人檢舉，臺中市環境保護局稽查人員前往稽查時，現場正作業
    中，確有使用有機溶劑，其氣味如油漆，初聞尚不覺如何，但長久聞後，亦會感
    到不適，已符空氣污染防制法處罰規定等情，業據前往稽查之人員王榮華於本院
    審理時供陳明確，並有經原告簽章之該日稽查紀錄管制單在卷可稽。原告雖為前
    述主張，惟按依行政院環境保護署八十三年八月十二日環署空字第三四六九二號
    函釋「依空氣污染防制法施行細則第二十五條規定，惡臭係指足以引起厭惡或其
    他不良情緒反應之氣味。其意指污染源散布之氣味，不論其為一般大多數人所認
    為屬香味、辛辣味、臭味或其他氣味，只要其有上述引起厭惡或其他不良情緒反
    應情事，即可認定為惡臭。」之意旨，只要引起厭惡之感者即得認定為空氣污染
    防制法第二十九條所稱之惡臭。查原告作業所使用者為有機溶劑，自八十八年十
    二月十九日起至八十九年八月十八日止，所產生之氣味經人陳情七次，有台中市
    環境保護局環保報案中心陳情案件處理電腦管制單七紙在卷可稽，對偶一稽查而
    停留稍久之稽查人員而言即覺得該氣味不適，更遑論其鄰人均須日復一日忍受該
    氣味。又原告所使用之有機溶劑是否屬行政院所列之毒性化學物質，及有無達申
    報操作許可之規定，亦與是否違反空氣污染防制法無涉。另被告其餘六次前往稽
    核時，或因原告未作業，及另基於輔導重於處罰之立場而未開單處罰，亦難據此
    推論原告於八十九年五月八日未有本件之違反規定行為，原告前述主張核無足採
    。被告據以裁處原告新臺幣一萬元，並命其於八十九年六月八日前完成改善，揆
    諸前揭規定，核無違誤，訴願決定予以維持，亦無不合，本件原告之訴為無理由
    。其另請求本院履勘現場，及另再開辯論，傳訊劉姓檢查人員及調取土地惡臭檢
    驗報告，均核無必要，併予敘明。
據上論結，本件原告之訴為無理由，爰依行政訴訟法第二百三十六條、第一百九十五
條第一項後段、第九十八條第三項前段，判決如主文。
中    華    民    國      九十       年      二      月       七        日
                    臺 中 高 等 行 政 法 院  第 二 庭
                                         法  官      王德麟
右為正本，係照原本作成。
如不服本判決應於送達後二十日內，以本訴訟事件所涉及之法律見解具有原則性者，
始得向本院提出上訴狀並表明上訴理由，經最高行政法院許可，否則不得上訴；如於
本判決宣示後送達前提起抗告者，應於判決送達後十日內補提上訴理由書（須附繕本
）。並應繳納送達用雙掛號郵票拾份（每份參拾肆元）。
中    華    民    國     九十        年      二      月       八        日
                                         書記官      邱吉雄


司法院資訊處製作；財團法人民間司法改革基金會備份。
